【裁判字號】    89,簡,434
【裁判日期】    900412
【裁判案由】    菸害防制法
【裁判全文】
臺北高等行政法院判決                              八十九年度簡字第四三四號
    原      告  臺北汽車客運
                股份有限公司
    代  表  人  甲○○
    被      告  臺北縣政府
    代  表  人  蘇貞昌
右當事人間因菸害防制法事件，原告不服臺灣省政府中華民國八十九年九月十一日八
九府訴一字第一二七六五九號訴願決定，提起行政訴訟。本院判決如左：
    主  文
原告之訴駁回。
訴訟費用由原告負擔。
    事  實
緣原告所有之車牌號碼ＦＫ－六八○號營業大客車未張貼禁菸標示，於民國（以下同
）八十九年元月二十五日為臺北市政府交通局稽查人員在台北市○○○路○段執行稽
查時發現，移由被告據以裁處原告新台幣（以下同）一萬元罰鍰。原告不服，提起訴
願，遭駁回後，遂向本院提起行政訴訟。茲摘敘兩造之訴辯意旨如左：
甲、原告方面：
一、聲明：求為判決訴願決定（起訴狀之訴之聲明雖未明載一併請求撤銷訴願決定，
    惟綜觀起訴意旨，應係一併請求撤銷訴願決定）及原處分均撤銷。
二、陳述：
    臺北市政府交通局稽查人員於八十九年元月二十五日填報之客運汽車、計程車未
    貼禁菸標示查報表雖記載查報地點為台北市○○○路○段，但未經稽查人員予系
    爭車輛駕駛人簽認，究該查報表之真實性如何？有待斟酌；何況原告所有車輛在
    申領牌照後，一律依規定貼有禁菸標示及車內請勿飲食、服務電話、注意安全等
    服務性標示才能參加營運服務，此有所拍攝之照片可稽，其中○○為西元二○○
    ○年，詎臺灣省政府以檢附之照片拍攝時間為未具年份之三月十七日，容有誤會
    ；又原告同樣情形並蒙臺灣省政府撤銷被告之處分在案，亦有臺灣省政府八十九
    年十月二十六日八九府訴二字第一二九五一三號訴願決定書可按；揆之行政法院
    三十九年度判字第二號判例：「當事人主張事實，須負舉證責任，倘其所提出之
    證據，不足為其主張事實之證明，自不能認其主張之事實為真實。又行政官署對
    於人民有所處罰，必須確實證明其違法之事實。倘不能確實證明違法事實之存在
    ，其處罰即不能認為合法。」，為此請判決如訴之聲明。
乙、被告方面：
一、聲明：求為判決如主文所示。
二、陳述：
１、原告稱其所有之車牌號碼ＦＫ－六八○號營業大客車，依公司規定有於車上貼禁
    菸標示才能參加營運服務，然臺北市政府交通局八十九年元月二十五日填報之客
    運汽車、計程車未貼禁菸標示查報表中，明確記載於台北市○○○路○段，查獲
    該車未貼禁菸標示，故原告所稱顯非事實。
２、依據菸害防制法第十三條第一項第四款、第二項、第二十六條規定：「左列場所
    不得吸菸：．．．四  ．．．客運汽車．．．。前項場所，應設置明顯禁菸標示
    。」、「違反第十三條第二項．．．規定，未設置禁菸標示．．．者，處新台幣
    一萬元以上三萬元以下罰鍰，並通知限期改正；逾期未改正者，按日連續處罰。
    」，其並未授權主管機關俟勸導或警告後，可免予處罰之規定，故被告於接獲相
    關單位之告發後依規定予以處分，並無不當。
３、原告辯稱臺北市政府交通局八十九年元月二十五日所填報之客運汽車、計程車未
    貼禁菸標示查報表，並未請該車駕駛司機簽認，而疑查報表之真實性，但其未提
    出具體反駁證據，謹檢附車牌號碼ＦＫ－六八○號營業大客車車內貼有禁菸標示
    相片參酌乙節，查其照片未具拍攝年份之三月十七日，被告於起訴狀中稱照片中
    ○○為西元二○○○年，但仍與臺北市政府交通局稽查人員所稽查時點亦不相同
    ，是為查報違法後之時間所拍攝，顯然不足以推翻原稽查事實之認定，故原處分
    應予維持。
    理  由
一、按「左列場所不得吸菸：．．．四  ．．．客運汽車．．．。前項場所，應設置
    明顯禁菸標示。」、「直轄市及縣（市）主管機關對第十三條第二項及第十四條
    第二項規定場所之禁菸區（室）之設置及管理事項，應定期派員檢查。」、「違
    反第十三條第二項．．．規定，未設置禁菸標示．．．者，處新台幣一萬元以上
    三萬元以下罰鍰，並通知限期改正；逾期未改正者，按日連續處罰。」，菸害防
    制法第十三條第一項第四款、第二項、第十六條、第二十六條分別定有明文。
二、查原告所有之車牌號碼ＦＫ－六八○號營業大客車未張貼禁菸標示，於八十九年
    元月二十五日為臺北市政府交通局稽查人員在台北市○○○路○段執行稽查時發
    現，臺北市政府衛生局乃依據臺北市政府交通局八十九年一月二十七日北市交秘
    字第八九二○四一九八○○號函及臺北市監理處八十九年二月十一日北市監四字
    第八九六○三五四二○○號函辦理，而以八十九年二月十六日北市衛七字第八九
    二○六七五六○一號函請臺北縣衛生局卓處之事實，有上開臺北市政府衛生局函
    、客運汽車、計程車未貼禁菸標示查報表附卷可稽，尚堪信為真實。
三、原告訴稱：原告所有之車牌號碼ＦＫ－六八○號營業大客車，為要參加營運服務
    ，早於申領牌照後，即依公司規定，在車上貼禁菸標示，且臺北市政府交通局稽
    查人員於八十九年元月二十五日填報之客運汽車、計程車未貼禁菸標示查報表，
    並未請該車駕駛司機簽認，其真實性自屬可疑云云，惟查：
１、觀諸卷附之臺北市政府交通局稽查人員於八十九年元月二十五日填報之客運汽車
    、計程車未貼禁菸標示查報表，明確記載於該日十三時三十分許，在台北市○○
    ○路○段，查獲車牌號碼ＦＫ－六八○號之公車未貼禁菸標示，是被告已盡其舉
    證之責任，而原告既無積極證據證明該車於右開時地為臺北市政府交通局稽查人
    員稽查時，該車確貼有禁菸標示，徒以該日之前，該車貼有禁菸標示置辯，及以
    該日之後，於西元二○○○年三月十七日，在該車內所拍攝之照片為證，均不足
    採。
２、依首揭菸害防制法第十三條第一項第四款、第二項、第十六條、第二十六條之規
    定，並未規定稽查人員檢查時所填報之查報表（於本件為客運汽車、計程車未貼
    禁菸標示查報表）應經在場人員簽認，亦未規定違規人經勸導或警告後已改善者
    ，主管機關可免予處罰，故被告於接獲相關單位之告發後，依規定予以處分，並
    無不當。
四、綜上所述，原告之主張均難採信。是原告違規之事證明確，被告依首揭規定處以
    原告法定最低額之罰鍰即新台幣一萬元，於法並無不合，訴願決定予以維持，亦
    無違誤，原告猶執前詞，訴請撤銷，為無理由，應予駁回。
據上論結，本件原告之訴為無理由，爰依行政訴訟法第二百三十六條、第九十八條第
三項前段判決如主文。
中      華      民      國     九十     年      四      月     十二     日
                         臺 北 高 等 行 政 法 院  第 三 庭
                                                    法  官  吳慧娟
右為正本係照原本作成。
本件以訴訟事件所涉及之法律見解具有原則性者為限，始得於本判決送達後二十日內
向本院提出上訴狀並表明上訴理由，如已於本判決宣示後送達前提起上訴者，應於判
決送達後二十日內補具上訴理由（均按他造人數附繕本），且經最高行政法院許可後
方得上訴。
中      華      民      國     九十     年      四      月     十二     日
                                                    書記官  葉冠伸


司法院資訊處製作；財團法人民間司法改革基金會備份。
